臺灣板橋地方法院刑事判決　　　　　　99年度簡上字第1072號
上　訴　人
即　被　告　葉俊彥
選任辯護人　王正豪律師
　　　　　　林大華律師
　　　　　　張仁興律師
上列上訴人即被告因家庭暴力之傷害案件，不服本院中華民國99
年8 月23日以99年度簡字第5665號所為之第一審判決（聲請簡易
判決處刑案號：99年度調偵字第733 號），提起上訴，本院管轄
之第二審合議庭判決如下：
    主  文
上訴駁回。
    事  實
一、本案經本院審理結果，認第一審以上訴人即被告葉俊彥罪證
    明確，適用刑事訴訟法第449 條第1 項前段、第3 項、第45
    4 條第2 項、刑法第277 條第1 項、第42條第3 項前段、刑
    法施行法第1 條之1 、第2 項前段等規定，並審酌被告並無
    前科，素行尚佳，有臺灣高等法院被告前案紀錄表在卷可憑
    ，及其與告訴人係夫妻關係，惟遇事不思理性處理，僅因細
    故與告訴人起爭執，即傷害告訴人，所幸告訴人傷勢尚屬輕
    微；兼衡酌被告犯後飾言否認，且迄未能與告訴人達成和解
    以取得諒解，及其品行、智識程度等一切情狀，判處罰金新
    臺幣壹萬元，如易服勞役，以新臺幣壹仟元折算一日，其認
    事用法均無違誤，量刑亦屬妥適，應予維持，並引用第一審
    刑事簡易判決關於被告葉俊彥部分所記載之事實、證據及理
    由（如附件）。
二、證據能力：
(一)、被告之辯護人為被告辯稱：證人曾郁淳、曾畇瑋、周正堂於
    警詢中之證述未經具結且未經被告對質詰問，無證據能力云
    云。查上開證人於警詢時之陳述，為被告以外之人於審判外
    之陳述，依刑事訴訟法第159 條第1 項之規定，固無證據能
    力。
(二)、至被告之辯護人為被告辯稱：證人曾郁淳、曾畇瑋、周正堂
    於檢察官偵查時之證述，未經被告交互詰問，無證據能力云
    云。然按無證據能力之證據，固不得作為判斷之依據，其有
    證據能力者，亦須經合法調查程序，始得作為判斷之依據，
    此由刑事訴訟法第155 條第2 項規定：「無證據能力、未經
    合法調查之證據，不得作為判斷之依據」自明。又刑事訴訟
    法第166 條以下規定之交互詰問，屬人證調查證據程序之一
    環，與證據能力係指符合法律規定之證據適格，亦即得成為
    證明犯罪事實存否之證據適格，其性質及在證據法則之層次
    並非相同。而被告、辯護人詰問權之行使與否，係有權處分
    ，如欲行使，則證人於審判中，應依法定程序到庭具結陳述
    ，並接受被告或辯護人等之詰問，其陳述始得作為認定被告
    犯罪事實判斷之依據（參照司法院釋字第582 號解釋），否
    則如未進行交互詰問之調查證據程序，讓被告或辯護人行使
    詰問權，則該有證據能力之證人陳述，即不得作為判斷之依
    據，惟其原有之證據能力並不因而喪失。再按偵查係採糾問
    原則，由檢察官主導，重在合目的性之追求，而「詰問」乃
    偵查程序之一部，除預料證人、鑑定人於審判時不能訊問之
    情形外，檢察官可視實際情況，決定是否命被告在場，讓被
    告得親自詰問證人、鑑定人，此為刑事訴訟法第248 條所明
    定，故刑事訴訟法第159 條之1 第2 項所指得為證據之被告
    以外之人於偵查中向檢察官所為之陳述，其證據能力不因偵
    訊證人、鑑定人當時被告不在場，未親自詰問證人、鑑定人
    而受影響，僅於審判期日該證據須經合法調查（包括交互詰
    問程序），始得作為判斷之依據，至於其審判中之證詞與偵
    查中陳述不一時，何者為可採，則屬證據證明力之問題（最
    高法院97年度台上字第603 號判決參照）。查本件證人曾郁
    淳、曾畇瑋、周正堂於偵查中之證述，固未經被告葉俊彥反
    對詰問，然被告葉俊彥嗣於本院準備程序時請求詰問證人曾
    郁淳、曾畇瑋、周正堂，且經本院於民國100 年2 月22日審
    理時行交互詰問，既經於審判期日經合法調查，即應認有證
    據能力，是辯護人以上開證人於偵查中之證述，未經被告葉
    俊彥行使詰問，認無證據能力云云，依上開判決意旨，即無
    足採。
(三)、被告之辯護人為被告辯稱：行政院國軍退除役官兵輔導委員
    會鳳林榮民醫院（下稱鳳林榮民醫院）之診斷證明書，就其
    日期形式上觀之，與本件之發生日期並不相當，與本案無關
    聯性，無證據能力云云，查本院依職權向鳳林榮民醫院調取
    告訴人至該院之就診之急診紀錄、護理紀錄單，依該紀錄告
    訴人主訴於98年9 月4 日被先生打傷多處擦傷，且依告訴人
    受傷照片及醫生所寫外傷紀錄，確與診斷證明書所載相符，
    是依該函文內容，對照證人曾郁淳於本院審理時之證述內容
    （詳如下述理由三(三)），本院認上述診斷證明書與本案犯罪
    事實有相當程度之關聯性，是上開診斷證明書，應有證據能
    力。
(四)、末按被告以外之人於審判外之陳述，雖不符前4 條之規定，
    而經當事人於審判程序同意作為證據，法院審酌該言詞陳述
    或書面陳述作成時之情況，認為適當者，亦得為證據。當事
    人或辯護人於法院調查證據時，知有第159 條第1 項不得為
    證據之情形，而未於言詞辯論終結前聲明異議者，視為有前
    項之同意。刑事訴訟法第159 條之5 定有明文。本案被告及
    其辯護人於本院審理時對於檢察官所提各項證據方法之證據
    能力除上述(一)至(三)部分外，均表示「沒意見」，且本案言詞
    辯論終結前，復未爭執被告以外之人於審判外之言詞或書面
    陳述，無證據能力，揆諸上開規定，應認被告及其辯護人已
    同意上開各該證據方法得作為證據，而本院審酌上開各該證
    據均非非法取得之證據，並無證據力明顯過低之情形，復經
    本院於審判期日就上開證據依法進行調查、辯論，依法自有
    證據能力，附此敘明。
三、被告上訴意旨略以：因告訴人手機有與他人之親密簡訊內容
    ，而與告訴人發生爭執，伊當天只有打告訴人兩巴掌，而告
    訴人係遲於98年9 月6 日始至醫院就診，是告訴人診斷證明
    上面的左肩、左手臂、雙大腿瘀傷，伊不知道怎麼來的云云
    。然查：
(一)、被告葉俊彥於98年9 月3 日22時30分許，在臺北縣中和市○
    ○街522 號6 樓住處內，因不滿告訴人曾郁淳傳送曖昧簡訊
    予其他男子，而與曾郁淳發生爭執，竟徒手毆打曾郁淳，致
    曾郁淳受有左肩、左手臂及雙大腿瘀傷等傷害之事實，迭據
    告訴人曾郁淳於偵查、本院審理時證述在卷（見99年度他字
    第1165號偵查卷第16、17頁及99年度調偵字第733 號偵查卷
    第9 頁，本院100 年2 月22日審理筆錄第17 至26 頁），核
    與證人曾畇瑋、曾正堂於偵查中及本院審理時證述之情節大
    致相符（見99年度他字第1165號偵查卷第18、19頁及99年度
    調偵字第733 號偵查卷第7 、8 頁，本院100 年2 月22日審
    理筆錄第1 至16頁）。且依鳳林榮民醫院診斷證明書所載告
    訴人之傷勢亦核與證人周正堂、曾畇瑋當日所見大致相符。
    證人曾畇瑋與被告為房東、房客關係，且為姻親，證人曾正
    堂則與被告並不熟識，渠等間在事發之前並無仇隙，則衡情
    證人曾畇瑋、周正堂應無攀詞誣陷被告而自罹於誣告及偽證
    刑責之理，應認告訴人於偵查時及本院審理時之指訴為真實
    ，足堪採信。
(二)、雖被告之辯護人為其辯護稱：證人曾畇瑋、周正堂與告訴人
    於審理時之證詞與渠等於偵查中之證詞有不一致之情形，足
    認上開證人所言不實。惟按人類對於事物之注意及觀察，有
    其能力上之限制，未必如攝影機或照相機般，對所發生或經
    歷的事實能機械式無誤地捕捉，亦未必能洞悉事實發生過程
    之每一細節及全貌。且常人對於過往事物之記憶，隨時日之
    間隔而漸趨模糊或失真，自難期其如錄影重播般地將過往事
    物之原貌完全呈現。此外，因個人教育程度、生活經驗、語
    言習慣之不同，其表達意思之能力與方式，亦易產生差異。
    故供述證據每因個人觀察角度、記憶能力、表達能力、誠實
    意願、嚴謹程度及利害關係之不同，而有對相同事物異其供
    述之情形發生，而其歧異之原因，未必絕對係出於虛偽所致
    （最高法院刑事判決92年度台上字第4387號判決可資參照）
    。查告訴人即證人曾郁淳於偵查中及審判時之證述內容雖偶
    有不一致之情形，惟對案發時毆打者為被告，及毆打之情節
    一節，於歷次偵審程序中則指訴不移，其所述之內容，應非
    無稽，雖證人曾畇瑋、周正堂之陳述前後雖稍有未盡相符之
    處，則應係記憶欠明確等因素所致，不能因證人曾畇瑋、周
    正堂之陳述有不一致之情，即逕認其所為之證述即係出於虛
    偽。
(三)、又告訴人係雖遲於98年9 月6 日始至醫院就診，告訴人陳稱
    ：當天因為伊很害怕，所以沒有去驗傷，但是在家人的鼓勵
    之下，9 月6 號才去驗傷，剛被打的時候是紅腫，於9 月6
    日驗傷時已經第三天，手臂受傷顏色比較不紅，但是變成瘀
    青等語，且依鳳林榮民醫院之回函稱：按形成原因及瘀傷之
    外觀，可推測非就診前24小時內形成，因已非初形成之鮮紅
    外觀顏色，轉淡並成黯棕色，唯是否已超過48小時，難以此
    辨別等語，有該院99年10月27日鳳醫醫字第0990004523號函
    及所附回覆單各1 紙可憑，此核與告訴人前開所述相符，足
    認告訴人所提診斷證明書之傷勢確係於99年9 月3 日遭被告
    毆打所造成。
(四)、綜上所述，被告前揭所辯，均非可採，本案事證明確，被告
    犯行洵堪認定。被告上訴意旨仍執陳詞否認犯行，為無理由
    ，應予駁回。
據上論斷，應依刑事訴訟法第455 條之1 第1 項、第3 項、第36
8 條、第373 條，判決如主文。
本案經檢察官姜麗君到庭執行職務。
中    華    民    國  100     年    3     月    11    日
                  刑事第十四庭?審判長法?官   吳幸娥
                                      法?官   廖欣儀
                                      法?官   傅明華
上列正本證明與原本無異。
不得上訴。
                                    書記官     黃頌棻
中    華    民    國  100     年    3     月    11    日